臺灣臺南地方法院刑事判決
110年度交易字第984號
公  訴  人  臺灣臺南地方檢察署檢察官
被      告  陶柏均



上列被告因過失傷害案件，經檢察官提起公訴（110年度調偵字
第1828號），被告於本院準備程序進行中，就被訴事實為有罪之
陳述，經法官告知簡式審判程序意旨，並聽取檢察官及被告之意
見後，裁定依簡式審判程序審理，並判決如下：
    主  文
陶柏均汽車駕駛人，無駕駛執照駕車，因過失傷害人，處有期徒
刑貳月，如易科罰金，以新臺幣壹仟元折算壹日。
    事  實
一、陶柏均於民國109年7月27日中午12時45分許，無照騎乘車牌
    號碼000-0000號普通重型機車，沿臺南市永康區忠孝路由南
    向北方向行駛，行經永康區忠孝路379號前設有燈光號誌之
    交岔路口時，本應注意汽車行駛時，駕駛人應遵守交通號誌
    ，而依當時天候晴、日間自然光線、柏油路面乾燥無缺陷、
    無障礙物且視距良好，客觀上並無不能注意之情事，竟擅闖
    紅燈通過上開交岔路口，適有李軍羿騎乘車牌號碼000-000
    號普通重型機車，沿永康區復國一路由東向西行駛亦行經該
    處欲左轉忠孝路，2車不慎發生擦撞，致李軍羿人車倒地，
    並因此受有下唇(2.5公分)、(1.5公分)、(0.5公分)撕裂傷
    、右側手肘挫傷、左側前臂擦傷、右側手部擦傷、左側手部
    擦傷、左側膝部擦傷、右側膝部挫傷等傷害。
二、案經李軍羿訴由臺南市政府警察局永康分局報告臺灣臺南地
    方檢察署檢察官偵查起訴。
    理  由
壹、程序部分：
　　本案被告陶柏均所犯之罪，係死刑、無期徒刑、最輕本刑為
    3年以上有期徒刑以外之罪，其於準備程序就前揭被訴事實
    為有罪之陳述，經受命法官告知簡式審判程序之旨，並聽取
    其與公訴人之意見後，裁定依刑事訴訟法第273條之1規定，
    由受命法官獨任進行簡式審判程序，是本案之證據調查，依
    刑事訴訟法第273條之2規定，不受同法第159條第1項、第16
    1條之2、第161條之3、第163條之1及第164條至第170條規定
    之限制，合先敘明。
貳、實體部分：
一、認定犯罪事實所憑之證據及理由：
　　被告就上開犯罪事實，於本院準備程序及審理程序時均坦承
    不諱（本院卷第33頁、第41頁），核與告訴人李軍羿於警詢
    之證述情節相符（警卷第11頁至第17頁、偵卷第23頁至第26
    頁），且有奇美醫療財團法人奇美醫院診斷證明、道路交通
    事故現場圖、道路交通事故調查報告表㈠、㈡、車牌號碼000-
    0000號、038-HEL號車輛詳細資料報表、證號查詢機車駕駛
    人之公路監理電子閘門、臺灣臺南地方檢察署檢察官勘驗筆
    錄、臺南市車輛行車事故鑑定會南鑑0000000案鑑定意見書
    各1份（警卷第19頁、第21頁、第23頁至第25頁、第57頁、
    第59頁、第67頁、偵卷第25頁、第35頁至第36頁），暨現場
    及車損照片22張（警卷第35頁至第55頁）在卷可佐，足認被
    告之自白與事實相符，堪予採信。又按汽車行駛至交岔路口
    時，其行進、轉彎，應依下列規定：一、應遵守燈光號誌。
    道路交通安全規則第102條第1項第1款定有明文。被告駕駛
    車輛行駛於道路上，自應遵守上開規定。而肇事當時為白天
    、該路段路面乾燥、無缺陷、無障礙物、視線良好，為鋪設
    柏油之村里道路，此為道路交通事故調查報告表㈠所載明，
    足徵被告於客觀上應無不能注意之情形，竟疏未注意及此，
    行經前開交岔路口時，疏未注意其行向之燈光號誌為圓形紅
    燈，未具有路權，不得進入路口，卻未遵行號誌管制而逕行
    進入交岔路口，致與告訴人所騎乘之機車發生擦撞，告訴人
    因而受有上開傷勢，被告之過失行為與告訴人所受傷害間顯
    具有相當因果關係。本件事證明確，被告犯行洵堪認定，應
    予依法論科。
二、論罪科刑：
    核被告所為，係犯刑法第284條前段之過失傷害罪。又被告
    從未領取駕駛執照，業據被告供述明確，並有公路監理電子
    閘門查詢單在卷可佐，堪認被告於本件交通事故發生時，並
    無合法之駕駛許可憑證，而致告訴人受有傷害，應依道路交
    通管理處罰條例第86條第1項之規定，加重其刑。公訴意旨
    雖漏未論及無照駕車之加重要件事由，惟該犯罪事實與本案
    犯罪事實社會生活上同一，復經本院當庭告知上述罪名以供
    檢察官、被告為攻擊、防禦，本院自得加以審理，並依刑事
    訴訟法第300條之規定變更起訴法條。再者，被告於肇事後
    留在事故現場，向前往現場處理，尚不知肇事者為何人之警
    員坦承肇事，嗣並接受裁判之事實，有臺南市政府警察局永
    康分局交通分隊道路交通事故肇事人自首情形紀錄表1紙（
    警卷第27頁）在卷可查，是被告於員警尚不知何人犯罪前，
    坦承其為行為人，合於自首之要件，爰依刑法第62條前段之
    規定，予以減輕其刑（被告所為依道路交通管理處罰條例第
    86條第1項加重係另成立獨立之罪名，自不另說明先加後減
    ）。爰審酌被告無照駕車又於行車時闖越紅燈，危害社會整
    體行車安全甚鉅，告訴人因而受有前開非輕傷害，被告過失
    程度不低，且被告迄未與告訴人成立和解，亦未有積極賠償
    告訴人損害之舉動，實不宜寬待，惟念被告犯後坦承犯行之
    態度，入監前與父母、祖母等親人同住，父親、祖母、外婆
    均因病待療養，未婚，無子，以工為業，家庭經濟狀況不佳
    而領有中低收入戶補助，高職肄業之智識程度等一切情狀，
    量處如主文所示之刑，並諭知易科罰金之折算標準。
據上論斷，依刑事訴訟法第273條之1第1項、第299條第1項前段
、第300條，道路交通管理處罰條例第86條第1項，刑法第284 條
前段、第62條前段、第41條第1項前段，刑法施行法第1條之1 第
1項，判決如主文。
本案經檢察官張佳蓉提起公訴，檢察官蘇聖涵到庭執行職務。 
中　　華　　民　　國　　110 　年　　12 　　月　 　3 　日
                  刑事第八庭  法  官  陳碧玉
以上正本證明與原本無異。
如不服本判決應於收受本判決後20日內向本院提出上訴書狀，並
應敘述具體理由。其未敘述上訴理由者，應於上訴期間屆滿後20
日內向本院補提理由書狀（均須按他造當事人之人數附繕本）「
切勿逕送上級法院」。 
　　　　　　　　　　　　　　　書記官　詹淳涵　　　　　　
中　　華　　民　　國　　110 　年　　12　　月　　3 　　日
　　　　　　　　　
附錄本案論罪科刑法條全文：　　　　　　　　　　
中華民國刑法第284條
因過失傷害人者，處1年以下有期徒刑、拘役或10萬元以下罰金
；致重傷者，處3年以下有期徒刑、拘役或30萬元以下罰金。